臺灣高等法院刑事判決　　　　　　　　96年度上訴字第1987號
上　訴　人　台灣桃園地方法院檢察署檢察官
被　　　告　甲○○
選任辯護人　袁健峰律師
　　　　　　陽文瑜律師
上列上訴人因被告違反槍砲彈藥刀械管制條例案件，不服台灣桃
園地方法院九十四年度訴字第二三一九號，中華民國九十六年二
月十四日第一審判決（起訴案號：台灣桃園地方法院檢察署九十
四年度偵緝字第六五二號、九十四年度偵字第二○○七一號），
提起上訴，本院判決如下：
    主  文
原判決關於違反槍砲彈藥刀械管制條例部分撤銷。
甲○○未經許可持有手槍，累犯，處有期徒刑伍年貳月，併科罰
金新台幣伍萬元，罰金如易服勞役，以新台幣貳仟元折算壹日。
扣案之捷克製口徑零點貳伍吋制式半自動手槍壹枝（含彈匣壹個
，槍枝管制編號：0000000000號）及制式口徑零點貳
伍吋子彈拾參顆，均沒收。
    事  實
一、甲○○於民國八十五年十一月二十一日，因竊盜罪經本院判
    處有期徒刑七月確定，八十六年七月四日入監執行，八十七
    年一月三十日執行完畢。甲○○於九十一年一月初起，受僱
    在桃園縣桃園市○○路六十號地下室之「萬有引力遊藝場」
    擔任店長，負責管理現場等工作，知未經許可，不得持有手
    槍及子彈，竟於不詳時間擅自持有具殺傷力之捷克製口徑零
    點二五吋制式半自動手槍一枝（槍枝管制編號：00000
    00000號）及制式子彈十七顆，並藏放在「萬有引力遊
    藝場」同址八樓之二十七辦公室內密室之保險櫃下層。嗣於
    九十一年二月二十六日下午四時許，桃園縣警察局平鎮分局
    會同提供情資之桃園縣憲兵隊，持向原審法院聲請核發之搜
    索票前往「萬有引力遊藝場」辦公室搜索，在辦公室內密室
    之保險櫃下層搜獲前揭槍枝一枝、制式子彈十七顆（經送驗
    試射四顆），因而查獲上情。
二、案經桃園縣警察局平鎮分局報請台灣桃園地方法院檢察署檢
    察官偵查起訴。
    理  由
壹、證據能力部分：
一、證人乙○○於法務部調查局桃園縣調查站（以下簡稱桃園縣
    調查站）陳述之證據能力：
    按被告以外之人於檢察事務官、司法警察官或司法警察調查
    中所為之陳述，與審判中不符時，其先前之陳述具有較可信
    之特別情況，且為證明犯罪事實存否所必要者，得為證據，
    刑事訴訟法第一百五十九條之二定有明文。證人乙○○於桃
    園縣查站證述目擊被告持扣案之槍枝、子彈，嗣於本院審理
    時改稱係與被告聊到槍枝、子彈，並未目擊被告持扣案槍枝
    、子彈云云，致其桃園縣調查站供述與審判中供述不符，本
    院審酌證人乙○○於九十六年十一月一日本院審理時稱：「
    …（九十一年五月二十一日你在桃園縣調查站應訊時，有否
    遭非法逼供？）沒有…」等語；雖證人乙○○證稱：「…我
    在與何先生聊天的時候，我曾經有聊到朋友那裏有槍、彈，
    我還跟他說過，做生意玩那個幹什麼，不要去碰他，當時被
    告回答說跟他無關，這我在調查局的時候，我有說過，但是
    筆錄沒有記載，因此我還與調查局人員吵過架…」（九十六
    年十一月一日本院審判筆錄第五頁），否認曾在「萬有引力
    遊藝場）辦公室看見被告把玩手槍，並表示：「那天如果有
    錄音，可以調閱出來，他（調查員）說如果照那天我的回答
    都是可能的話，他沒有辦法記筆錄」（同前審判筆錄）等詞
    。惟查，九十一年五月二十一日乙○○係因涉嫌貪瀆案件，
    經台灣桃園地方法院檢察署檢察官以犯罪嫌疑人身分核發傳
    票通知前往桃園縣查站製作筆錄，協助調查九十一年二月二
    十六日平鎮分局會同桃園縣憲兵隊前往「萬有引力遊藝場」
    辦公室搜索，現場查扣記載有關員警涉嫌貪瀆記錄之簿冊遭
    人隱匿、滅失一事，有前揭調查筆錄（九十一年度他字第四
    六○號卷第一○三頁、第一○四頁）可稽，經調查員詢問前
    往搜索當日，其為何與現場執行搜索之員警余佳龍電話連繫
    頻繁時，證人乙○○回答：「…因甲○○不在現場，且該遊
    藝場辦公室之保險箱無法開啟，余佳龍打電話詢問我是否認
    識甲○○…後余佳龍請人將保險箱打開，發現內藏有一把制
    式手槍…余佳龍要我指證該把手槍係甲○○所有，我拒絕後
    旋即離開…」（同前偵查卷第一○四頁）、「…（前述在保
    險箱查獲之制式手槍是否係甲○○所有？）我曾經看過甲○
    ○在『萬有引力遊藝場』辦公室拿過該把槍…」（同前偵查
    卷第一○四頁），由於桃園縣調查站係受檢察官指揮偵辦貪
    瀆案件，而非持有槍枝、子彈案件，現場查獲之槍枝、子彈
    來源非偵辦重心，縱使乙○○無法供出槍、彈持有者，亦無
    證人乙○○所稱調查員筆錄無法製作之情形發生，且由證人
    乙○○上開供述，係其主動提到查獲之槍枝、子彈，證人乙
    ○○於桃園縣調查站之證述距案發日較近，當時記憶自較深
    刻，可立即反應所知，不致因時隔日久而遺忘案情；較無來
    自被告同庭在場之壓力，而出於虛偽不實之指證，或事後串
    謀而故為迴護被告之機會。而證人乙○○同日於檢察官偵訊
    時亦為「（在辦公室是否看過『何』（指被告）拿過槍？）
    曾經看他拿槍來現過…」（同前偵查卷第一○六頁）之相同
    陳述，揆諸上開說明，證人乙○○於桃園縣調查站所為之陳
    述，客觀上應具有較可信之特別情況，亦為證明犯罪事實存
    否所必要，依上揭規定，其於警詢中之證言自有證據能力。
二、證人乙○○於偵查中陳述之證據能力：
    九十二年九月一日前仍有效施行之刑事訴訟法，本於職權主
    義之效能。是凡得為證據之資料，均具有論理之證據能力，
    是以法律上對於證據之種類並未設有若何限制，被害人或未
    經具結之證人等陳述均得採為證據資料，至其證明力如何，
    則由事實審法院自由判斷（最高法院九十五年度台上字第六
    六二九號判決意旨參照）。本件證人乙○○於九十一年五月
    二十一日偵訊所為陳述，雖未經具結，但為九十二年九月一
    日前所為，依照前開說明，具有論理之證據能力，先予敘明
    。
三、證人簡銘仁於桃園縣調查站陳述、偵查陳述之證據能力：
  (一)「被告以外之人於審判外之言詞或書面陳述，除法律有規定
    者外，不得作為證據」，刑事訴訟法第一百五十九條定有明
    文。關於證人於桃園縣調查站所為之供述，係被告以外之人
    於審判外所為之陳述，且檢察官未特予證明（自由證明）該
    調查筆錄具有較可信之特別情況，是依上開規定，該等調查
    筆錄之記載，就證明構成犯罪之事實，固無證據能力。惟審
    酌證人簡銘仁於桃園縣調查站之供述並非非法取得，且其業
    於原審審理中具結作證，經被告及其辯護人為交互詰問完畢
    ，被告於訴訟上之程序權已受保障，是證人簡銘仁之前開供
    述，其瑕疵即經補正，而得作為其於審判期日所為證言之補
    強，有證據能力。
  (二)證人簡銘仁於檢察官偵查中所為之陳述，固均係被告以外之
    人於審判外所為之言詞陳述，然證人簡銘仁於檢察官偵查中
    ，經檢察官諭知證人有具結之義務及偽證之處罰並命朗讀結
    文具結擔保其證言之真實性，瞭解應據實陳述之證人義務，
    而偵訊筆錄之製作過程，無不可信之瑕疵，被告及其辯護人
    ，亦未具體提出證人簡銘仁，在偵查中所述有何顯不可信之
    情況以供本院審酌、調查，本院認其偵訊筆錄作成之情況亦
    屬適當，自應有證據能力。
四、證人李榮主、郭嘉範、余佳龍、邱瓊瑛於桃園縣調查站之供
    述，被告及其辯護人、檢察官未爭執上開證據之證據能力，
    本院審酌其等上開言詞陳述作成時之情況，並無非法取得等
    不適當之情形，且經本院於審判期日依法進行證據之調查、
    辯論，被告訴訟上之程序權，已受保障，依同法第一百五十
    九條之五第二項規定，有證據能力。證人李榮主、郭嘉範於
    檢察官偵查中所為之陳述，固均係被告以外之人於審判外所
    為之言詞陳述，然證人李榮主、郭嘉範於檢察官偵查中，經
    檢察官諭知證人有具結之義務及偽證之處罰並命朗讀結文具
    結擔保其證言之真實性，瞭解應據實陳述之證人義務，而偵
    訊筆錄之製作過程，無不可信之瑕疵，被告及其辯護人，亦
    未具體提出證人李榮主、郭嘉範，在偵查中所述有何顯不可
    信之情況以供本院審酌、調查，本院認其等偵訊筆錄作成之
    情況亦屬適當，自應有證據能力。
貳、實體部分：
一、訊據被告否認有何持有槍、彈之犯行，辯稱：「…槍並不是
    我的，辦公室也並非只有我在使用…因為事情發生突然，欠
    郭詩聰人情，他說事情鬧大了…叫我先去大陸避一下…我是
    店長，負責人員管理及遊樂場的管理…我只負責將營收放入
    保險箱…密碼並非我告訴她（邱瓊瑛），她是老闆娘，應該
    是他先生（指郭詩聰，已於九十二年七月二十一日死亡）告
    訴她密碼…」（九十六年八月九日本院審判筆錄第二頁、第
    四頁、第九頁）、「…辦公室是大家在用…我沒有持有槍枝
    …事情發生後，是郭董要我先出去避風頭，他有答應…要供
    應我生活開銷．後來郭董沒有供應我錢，所以我回來澄清案
    情…」（九十六年十一月一日本院審判筆錄第八頁、第十頁
    ）等語。
二、經查：
  (一)九十一年二月二十六日下午四時許，平鎮分局會同提供非法
    持有槍枝情資之桃園縣憲兵隊一同前往桃園縣桃園市○○路
    六十號八樓之二十七「萬有引力遊藝場」辦公室搜索，在辦
    公室辦公桌上搜獲「萬有引力遊藝場」現金簿二本、小筆記
    本三本、大筆記本二本、每月收支統計表五張、桌曆、ＰＤ
    Ａ五個、行動電話二具、遊藝場公司執照三張、記載公關費
    用的紙條、現金傳票、公司安全守則等資料，及在抽屜內起
    出被告重型機車駕駛執照一張，另發現一間密室，內放置辦
    公桌一張與電腦鎖之雙層保險櫃一個，嗣該遊藝場之股東郭
    詩聰之妻邱瓊瑛，經通知至該辦公室打開上層保險櫃，起出
    「萬有引力遊藝場」各機台早、中、晚班的營業所得資料；
    因邱瓊瑛表示不知保險櫃下層密碼，警方遂持砂輪機鋸開保
    險櫃中間夾層，自保險櫃下層取出一疊現金新台幣（下同）
    十萬元、空鐵盒一個及灰色皮包一個，內有槍枝一把（附彈
    匣一個）、子彈十七顆各情，已據證人簡銘仁（「萬有引力
    遊藝場」職員）、邱瓊瑛、到場執行搜索之人員余佳龍、郭
    嘉範、李榮主陳述甚詳，並有台灣桃園地方法院搜索票、搜
    索扣押筆錄、扣押物品目錄表、扣押物品收據、查扣槍、彈
    、保險櫃及現場照片（九十一年度他字第四六○號卷第七頁
    至第十二頁、第七十九頁至第八十一頁）在卷可稽。扣案槍
    枝一枝、子彈十七顆經送鑑定結果，送鑑槍枝（槍枝管制編
    號：0000000000號）一枝，係捷克制口徑零點二
    五吋之制式半自動手槍，具完整之裝填、閉鎖和擊發裝置，
    機械性能良好，經實際裝填口徑零點二五吋之制式半自動手
    槍子彈試射結果，可擊發子彈，認具殺傷力；送鑑子彈十七
    顆，均係口徑零點二五吋之制式半自動手槍彈，其中十二顆
    （試射二顆）之彈底標記均為Ｒ－Ｐ  ２５  ＡＵＴＯ，餘
    五顆（試射二顆）之彈底標記均為ＷＩＮ  ２５  ＡＵＴＯ
    ，均美國製造，係口徑零點二五吋之制式半自動手槍彈，認
    均具殺傷力，有內政部警政署刑事警察局九十一年三月七日
    刑鑑字第○九一○○四○○八二號函送之鑑驗報告可稽（九
    十四年度偵緝字第六五二號卷第二十五頁至第二十七頁）。
  (二)被告於九十一年一初起，受僱在上址「萬有引力遊藝場」擔
    任店長，負責管理現場、人事管理、登載流水帳等工作，已
    據被告、證人簡銘仁、胡振立陳述在卷。被告並供稱：「…
    我們有二間辦公室，一邊是員工上下班使用，用來算帳的。
    密室是老闆找人開會用，我處理公司的事也會使用…」（九
    十四年九月四日偵查筆錄，九十四年度偵緝字第六五二號卷
    第三十九頁）、「……我只負責將營收放入保險箱…」（九
    十六年八月九日本院審判筆錄第四頁）。惟否認密室保險櫃
    下層查扣之槍枝、子彈係其所有，亦否認有使用該保險櫃及
    知悉保險櫃密碼，歷次辯稱：「…（辦公室內的保險櫃是何
    人的？）郭詩聰的，他用來放帳冊、日報表…日報表是員工
    寫的，我收齊查核無誤後，就把日報表放進保險櫃內，保險
    櫃的上面有開口，我直接投進去就可以了…」（九十四年九
    月二十三日原審羈押訊問筆錄，原審九十四年度偵聲字第四
    六二號卷第十三頁）、「…保險箱的上層是用來放每天帳目
    的報表，下層都是郭詩聰在使用。上、下層都有上鎖…（知
    道保險箱密碼的人？）郭詩聰…（你的意思是說制式手槍、
    子彈都是郭詩聰的？）是…」（九十四年九月十四日偵查筆
    錄、偵緝卷第三十九頁、第四十頁）、「…知道密碼的人只
    有郭詩聰和他太太…」（九十四年十一月十五日偵查筆錄，
    偵緝卷第一三○頁）、「…我不知道保險箱上下櫃的密碼，
    因保險箱的設計有一個孔，就直接把錢及報表投進去，避免
    員工去開保險箱…」（九十五年四月二十四日原審審判筆錄
    ，原審卷第一四三頁）、「…（保險箱下層的密碼有誰知道
    ？）我不清楚…（你有無看誰開過？）沒有…」（九十六年
    一月二十九日原審審判筆錄，原審卷第二三○頁）、「…我
    是店長，負責人員管理及遊樂場的管理…我只負責將營收放
    入保險箱…保險箱的上方有一個地方可以拉起來，我每天就
    把錢投進去…密碼並非我告訴她（邱瓊瑛）…她是老闆娘，
    應該是她先生（郭詩聰）告訴她密碼…」（九十六年八月九
    日本院審判筆錄第四頁、第六頁、第七頁）等語。
  (三)然而，
    (1)依據卷附之現場照片（九十一年度他字第四六○號卷第七
      十九頁、第八十頁）顯示，密室之出入門係以穿衣鏡偽裝
      ，極為隱密，一般人進入辦公室後，鮮會知悉該穿衣鏡後
      方有一間密室；且證人即「萬能引力遊藝場」之職員簡銘
      仁表示，九十一年二月二十六日下午四時許，平鎮分局會
      同桃園縣憲兵隊前去該辦公室搜索，其才知道有那間密室
      及密室內放置一個保險櫃（原審卷八十頁、第八十三頁）
      ，是被告前揭所指為避免員工隨意開啟保險櫃，所以不讓
      保險櫃密碼外流，保險櫃有設置供投入錢及報表之孔之詞
      ，並不足採；何況密室內之保險櫃分上下層，無論上層或
      下層，均無被告所指可供投日報表之開口或孔之設置，亦
      有保險櫃之照片可憑（九十一年度他字第四六○號卷第八
      十一頁），足證被告所稱其將「萬有引力遊藝場」之日表
      報及營收金錢，由保險櫃上方設置之孔或開口，投入保險
      櫃上層之說詞，根本不實在。
    (2)證人邱瓊英否認知悉保險櫃下層密碼。歷次均證稱：「…
      當日我接到通知隨即趕赴現場…將該保險櫃之上層打開，
      警方人員在上層保險箱未發現任何違禁物品，囑我開下層
      ，我則再三表示甲○○並未告知下層保險櫃之密碼，無法
      開啟…在我請求下，警方人員記下我年籍資料後，讓我離
      開…」（九十一年三月八日桃園縣調查站筆錄，同前偵查
      卷第八十三頁反面、第八十四頁）、「…我先生和甲○○
      有告訴我保險箱上櫃的密碼，如果他們不在，我可以自己
      去開，拿錢去存…（當天是誰要你去打開保險箱的？）郭
      詩聰，他從大陸打電話給我…（郭詩聰有無要你把下層的
      保險櫃打開？）我不知下層保險櫃的號碼，而且我先生也
      不知道…我先生是單純的投資…被查獲後他從大陸回來，
      我有問他，他說那個保險櫃不是他在使用的，他也不知道
      下櫃的密碼…（那你先生為何知道上櫃的密碼？）因為我
      幫忙作拿錢存款的事情，我先生並沒有在使用那個保險箱
      ，所以他也不知道…（你剛剛不是說密碼是甲○○及妳先
      生告訴妳的，為何又說妳先生不知道？）保險櫃的上層就
      是我和甲○○在使用，那是我先生帶我去辦公室時，我們
      三個人及其他合夥股東都在場，他們其中有一個人就是有
      告訴我密碼，我把它抄下來的，但是到底是誰告訴我的，
      我已經忘記了，我剛才回答…的意思就是這樣…」（原審
      卷第一二九頁、第一三二頁、第一三三頁）、「…我只是
      去幫忙…當時他們不知道是找不到人還是什麼原因，就請
      我那幾天去辦公室拿錢去銀行存，其他的事情我不知道…
      我不是會計…我先生是最小的股東…他們都是放在保險箱
      的上層，有一次我印象中我先生及他的朋友也就是股東，
      另外庭上這位何先生，他們把上層保險箱的密碼告訴我…
      （警察查獲時，是誰通知你到辦公室開保險箱的？）因為
      當時我先生人在國外，據他告訴我，是有人打電話告訴他
      警察到店裡去查，他要求我去店裡把保險箱的上層打開，
      下層的號碼我也不知道…」（九十六年一月二十九日原審
      審判筆錄，原審卷第二一九頁、第二二○頁、二二一頁）
      等詞。參酌邱瓊瑛於平鎮分局會同桃園縣憲兵隊前往「萬
      有引力遊藝場」辦公室搜索，無法開啟密室內保險櫃時，
      經其夫郭詩聰之電話通知，前往現場開啟保險櫃上層，並
      留下身分資料供警存查始離去；保險櫃下層，邱瓊瑛則以
      不知密碼未予開啟，嗣經現場執行搜索之警員持砂輪機鋸
      開保險櫃中間夾層，亦自保險櫃下層取出一疊現金及槍枝
      、子彈各情，已詳如前所述。由於邱瓊瑛前往搜索現場之
      前，現場僅搜獲被告之重型機車駕駛執照，「萬有引力遊
      藝場」登記之負責人為何敏銳，係被告大哥一節，亦據被
      告陳明在卷，是知郭詩聰、邱瓊瑛夫妻身分及其等與「萬
      有引力遊藝場」之關係並未曝光，衡諸常情，郭詩聰、邱
      瓊瑛二人如知悉保險櫃下層密碼，且知悉保險櫃下層放有
      槍枝、子彈，郭詩聰鮮少會打電話通知其妻邱瓊瑛出面開
      啟保險櫃上層，並留下自己身分資料供警日後循線追緝，
      是證人邱瓊瑛稱其及其夫郭詩聰只知悉保險櫃上層密碼之
      詞，應可採信。
    (3)此外，證人乙○○於九十一年五月二十一日桃園縣調查站
      、同日偵查時亦均證稱：「…（在保險箱查獲之制式手槍
      是否係甲○○所有？）我曾經看過甲○○在『萬有引力遊
      藝場』辦公室拿過該手槍，我還規勸甲○○，現在已經是
      生意人了，不是『兄弟』…不要玩那種東西…至於該手槍
      係何人所有我不清楚…」（九十一年度他字第四六○號卷
      第一○四頁）、「…（你在辦公室是否看過『何』（指被
      告）拿過槍？）曾經看他拿槍來現過…」（同前偵查卷第
      一○六頁）等詞。雖證人乙○○於九十六年十一月一日本
      院審理時改稱：「…我們在聊天時…聊過，並沒有實際看
      到他現手槍…我在與何先生聊天的時候，我曾經有聊到朋
      友那裏有槍、彈，我還跟他說過，做生意玩那個幹什麼，
      不要去碰他，當時被告回答說跟他無關…我與被告認識二
      十年，我們在一起什麼話都會聊，那陣子在桃園，被告之
      前有與人發生爭執，他的戒備心比較重…那天在調查局調
      查人員跟我聊，我不知道調查人員在製作筆錄…」（審判
      筆錄第六頁）等詞，惟經檢察官當庭詢問：「你方才表示
      被告與人發生執，他戒備心很重，為何你會與他聊到手槍
      、子彈的問題？」、「他怕人尋仇，你當時是否看到手槍
      、子彈時，才會跟他說你做生意，為何要碰這些槍、彈？
      」，證人乙○○回答：「怎麼起頭會聊到，時間已久，我
      不記得了」、「我們在聊天時就會談到。當天我們…在辦
      公室聊天，幾乎是一大群人在。這件事情我到調查站搞到
      頭都昏掉了…」（審判筆錄第七頁），均未針對問題回答
      ，顯然刻意迴避；且證人乙○○係因涉嫌貪瀆案件，經台
      灣桃園地方法院檢察署檢察官以犯罪嫌疑人身分核發傳票
      通知其於九十一年五月二十一日前往桃園縣查站製作筆錄
      ，有前揭調查筆錄（九十一年度他字第四六○號卷第一○
      三頁、第一○四頁）可稽，所稱不知道調查員製作筆錄，
      並不實在。參酌證人乙○○坦認於桃園縣調查站製作筆錄
      時，調查員未對其刑求逼供，於偵查中之陳述係出於自由
      意志（九十六年十一月一日本院審判筆錄第四頁、第六頁
      ），由於證人乙○○於桃園縣調查站及同日檢察官偵訊之
      證述內容相同，距案發日較近，當時記憶自較深刻，可立
      即反應所知，不致因時隔日久而遺忘案情；較無來自被告
      同庭在場之壓力，而出於虛偽不實之指證，或事後串謀而
      故為迴護被告之機會，故具有較可信之特別情況，足見其
      嗣於本院審理時所稱係聊天聊到云云，顯係事後迴護之詞
      ，不足採信。
  (四)至於，
    (1)被告一再辯稱：「…搜索的時候我在看電影，因怕其他人
      設計我，所以未到現場，郭董後來來找我，給我一筆錢，
      要我先離開，當時有一名員工叫胡振立在場…因郭聰說他
      身體不好，要我先將這件事情擔起來，先行離開，他會把
      事情處理好…」（九十四年七月二十六日原審羈押訊問筆
      錄，原審九十四年度聲羈字第四八四號卷第十頁）、「…
      郭詩聰給我八十萬元，叫我先離開…不要連累到公司…在
      被搜索後的晚上，胡振立開車載我到天瓶座廳去拿這八十
      萬元…」（九十四年九月十四日偵查筆錄，九十四年度偵
      緝字第六五二號卷第四十頁、第四十一頁）、「…老闆給
      我八十萬元，說店裡搜到槍，所以叫我先離開…」（九十
      四年十月二十七日偵查筆錄，同前偵查卷第一二六頁）、
      「…當時我不知道出了什麼事，郭詩聰叫我先走。我一直
      想回來，但是郭詩聰不讓我回來。一開始是郭詩聰叫我先
      離開，後來九十三年我一直聯絡不到他，我又沒有錢，所
      以我才回來的…」（九十四年十一月十五日偵查筆錄，同
      前偵查卷第一三一頁）、「…（警察通知你，你為何不到
      案說明？）郭董說事情鬧很大，叫我先躲一下，先不要回
      來…（你現在為何要回來？）因為沒有錢。之前是去大陸
      ，我在大陸的錢是郭董供應我的，郭詩聰現在人應該還在
      台灣，不過我有一年多沒有連絡到他了…」（九十四年九
      月二十三日原審延長羈押訊問筆錄，原審九十四年度偵聲
      字第四六二號卷第十四頁）、「…因為事情發生突然，我
      欠郭詩聰人情，他說事情鬧大了…叫我先去大陸避一下…
      後來事情新聞有登載…鬧的很大，所以他叫我暫時不要回
      來…因為當時害怕，我當時不知發生何事…我要跑是欠郭
      詩聰人情，我回來是郭董聯絡不到，沒有錢，所以我才回
      來…我去大陸避避風頭，後來發展到有牽涉警察，所以叫
      我不要回來，所以我才不敢回來，他還說會支援我生活…
      」（九十六年八月九日本院審判筆錄第四頁、第九頁）、
      「…事情發生後，是郭董要我先出去避風頭，他有答應我
      去那邊…要供應我生活開銷…後來郭董沒有供應我錢，所
      以我回來澄清…」（九十六年十一月一日本院審判筆錄第
      十頁）等詞。惟由被告上揭辯詞可知，被告就其於「萬有
      引力遊藝場」辦公室遭警方搜索，經通知未前往搜索現場
      及搭機出境走避大陸之原因，前後所述互有出入；而且，
      被告係於「萬有引力遊藝場」被平鎮分局會同桃園縣憲兵
      隊搜索後翌日（九十一年二月二十七日）搭機出境，直至
      九十四年七月二十五日始搭機返國一節，此已據被告供述
      在卷，並有被告旅客入出境紀錄查詢資料（九十一年度偵
      字第五五九九號卷第二十五頁）可稽，而郭詩聰於九十二
      年七月間即因肝癌過世，此亦據證人邱瓊瑛陳明在卷（原
      審卷第一三○頁），由被告前揭所述，其於九十三年間猶
      有與郭詩聰連繫，並由郭詩聰提供生活費用，誠屬無稽，
      更由被告於九十四年九月二十三日原審延長羈押訊問時表
      示：「郭詩聰現在人應該還在台灣」，對於郭詩聰已於九
      十二年七月間死亡毫不知情觀之，被告上述有關是郭詩聰
      要其頂罪，搭機出境躲避之辯詞，是否屬實，實令人存疑
      。
    (2)另證人胡振立（「萬有引力遊藝場」中班經理）雖於原審
      審理時前後證稱：「…（九十一年二月二十六日萬有引力
      有遭到警方搜索，當時你人在何處？）我那個時候，人在
      遊樂場附近…（被警方搜索當時，你是否知道這件事情？
      ）知道…（九十一年二月二十六日當天晚上，你是不是有
      載甲○○到天秤座西餐廳？）是的…郭董有聯絡我，叫我
      帶甲○○到天秤座西餐廳…到那邊跟綽號阿昌的人碰頭，
      我看他拿了壹包牛皮紙袋裝的東西拿給甲○○…（你有沒
      有看到牛皮紙袋裡面是什麼東西？）我沒有看到，但是我
      猜是錢…」（九十五年四月二十四日原審審判筆錄，原審
      卷第一三七頁、第一三八頁）、「…（是否知道萬有引力
      遊藝場的老闆有那些人？）我只知道一個郭董…（你有無
      見過郭董，在那裡見到他？）有見過，在萬有引力遊藝場
      現場，也有在樓上辦公室…我們兩個（胡振立及被告）有
      上班的時候，被告通常在萬有引力遊藝場的時間比較多…
      」（九十六年一月八日原審審判筆錄，原審卷二百頁、第
      二○二頁、第二○三頁）等語。惟依證人胡振立於九十
      五年四月二十四日原審審理時所述，九十一年二月二十六
      日晚上，其係經郭詩聰之電話通知，開車前去萬有引力遊
      藝場附近某路口，接載被告前往天秤座西餐廳與一名其不
      認識之綽號「阿昌」男子碰面，「阿昌」交付給被告一包
      牛皮紙袋（原審卷第一三七頁、第一三九頁第一四○頁）
      ，與被告上述所稱，郭詩聰交付其八十萬元時，胡振立在
      場，並未提及係郭詩聰以外之人－「阿昌」交付八十萬元
      予其之情形，顯然有出入；此外，胡振立既係經郭詩聰電
      話通知前往特定之地點接載被告，衡諸常情，郭詩聰應該
      已與被告電話聯絡好碰面地點，由於胡振立表示並不認識
      「阿昌」，則當初郭詩聰與被告電話聯繫時，直接吩囑被
      告自行前去天秤座西餐廳與「阿昌」碰面即可，卻多此一
      舉，另打電話吩囑不認識「阿昌」之胡振立至約定好之地
      點接載被告前去與「阿昌」碰面，誠屬可議。桃園市○
      ○路六十號八樓之二十七辦公室是遊藝員工上下班使用，
      辦公室內之密室則係「萬有引力遊藝場」老闆、股東開會
      及被告處理遊藝場事務時所使用，已據被告供明在卷（九
      十四年九月四日偵查筆錄，九十四年度偵緝字第六五二號
      卷第三十九頁），被告並稱：「…（郭董於何時到遊藝場
      ？）我有事情找他時，他才來…」（九十四年七月二十六
      日原審審判筆錄，九十四年度聲羈字第四八四號卷第十一
      頁），則在「萬有引力遊藝場」擔任中班經理之胡振立有
      關其與被告上班時，大都待在遊藝場內之說詞，尚不足為
      被告未持有辦公室之密室保險櫃所查扣之槍枝、子彈之有
      利有證據。
  (五)綜上所述，本件事證明確，被告所辯，應係事後卸責之詞，
    不足採信，被告犯行洵堪認定，應依法論科。
二、新舊法比較：
    被告行為後，刑法於九十四年二月二日修正公布，於九十五
    年七月一日施行。按行為後法律有變更者，適用行為時之法
    律，但行為後之法律有利於行為人者，適用最有利於行為人
    之法律，現行刑法第二條第一項訂有明文。茲就本案有關之
    新舊法比較部分，臚列如下：
  (一)槍砲彈藥刀械管制條例第七條第四項及第十二條第四項規定
    ，於本次刑法修正時雖未併予修正，而無新舊法比較之問題
    ，惟其法定刑除有期徒刑及拘役外，尚有罰金刑，而關於罰
    金刑部分，刑法第三十三條第五款既已修正，自有修正前後
    刑法第三十三條第五款比較適用之問題。茲修正後之刑法第
    三十三條第五款已將罰金刑之最低額由銀元一元即新台幣三
    元，提高為新台幣一千元，比較新、舊法結果，自以被告行
    為時即修正前之刑法第三十三條第五款規定較有利於被告，
    應依刑法第二條第一項前段，適用修正前之刑法第三十三條
    第五款規定。
  (二)想像競合犯部分：刑法第五十五條增列但書規定「但不得科
    以較輕罪名所定最輕本刑以下之刑」。此係想像競合犯科刑
    之限制，為法理之明文化，非屬法律之變更（最高法院九十
    五年第八次刑事庭會議決議參照），應適用裁判時之刑法第
    五十五條。
  (三)累犯部分：被告為故意犯，不論依修正前之刑法第四十七條
    或修正後之刑法第四十七條第一項之規定，均構成累犯，對
    被告而言並無有利或不利之情形，故無庸比較，應逕適用裁
    判時之法律，即修正後之規定。
  (四)罰金易服勞役部分：
    修正前刑法第四十二條第二項前段關於易服勞役之折算標準
    ，原依罰金罰鍰提高標準條例第二條之規定提高一百倍，而
    為以銀元一百元至三百元即新台幣三百元至九百元折算一日
    ，修正後刑法第四十二條第三項規定罰金易服勞役以新台幣
    一千元、二千元或三千元折算一日，修正後顯比修正前較有
    利於被告，依刑法第二條第一項但書規定，應適用修正後刑
    法第四十二條第三項，諭知罰金易刑之標準。
三、核被告所為，係犯槍砲彈藥刀械管制條例第七條第四項之未
    經許可持有手槍罪及同條例第十二條第四項非法持有子彈罪
    。又被告同時持有制式手槍一枝及制式子彈十七顆，為想像
    競合犯，應從一重之未經許可持有手槍罪處斷。被告於八十
    五年十一月二十一日，因竊盜罪經本院判處有期徒刑七月確
    定，八十六年七月四日入監執行，八十七年一月三十日執行
    完畢，有本院被告前案記錄表可稽，於五年以內故意再犯本
    件最重本刑為有期徒刑之罪，為累犯，應依修正後刑法第四
    十七條第一項規定加重其刑。
四、原審認檢察官起訴被告持有槍枝、子彈部分，因不能證明犯
    罪，而為無罪諭知，尚有未洽。檢察官上訴，指摘原判決不
    當，為有理由，自應由本院撤銷改判。爰審酌被告無故持有
    制式槍彈，雖尚未持以作案，惟槍彈本身對社會治安具有相
    當之危害性，被告持槍自重，經警接獲線報前往搜索查獲後
    ，未能坦認犯行，猶設詞否認持有槍、彈之事實等一切情狀
    ，量處有期徒刑五年二月，併科罰金新台幣五萬元，並就所
    宣告之罰金刑部分，諭知以二千元折算一日之易服勞役折算
    標準。扣案之手槍一枝，係捷克制口徑零點二五吋之制式半
    自動手槍（含彈匣一個，槍枝管制編號：00000000
    00號）及口徑零點二五吋之制式半自動手槍彈十三顆，均
    具殺傷力，為違禁物，均應依刑法第三十八條第一項第一款
    規定宣告沒收。另扣案送鑑經試射之口徑零點二五吋之制式
    半自動手槍彈四顆，因已擊發僅餘彈頭、彈殼並無殺傷力，
    均不諭知沒收。
據上論斷，應依刑事訴訟法第三百六十九條第一項前段、第三百
六十四條、第二百九十九條第一項前段、槍砲彈藥刀械管制條例
第七條第四項、第十二條第四項、刑法第二條第一項、第十一條
前段、第五十五條、第四十七條第一項、第四十二條第三項前段
、第三十八條第一項第一款，判決如主文。
本案經檢察官羅建勛到庭執行職務。
中　　華　　民　　國　　96　　年　　11　　月　　15　　日
　　　　　　　　　刑事第十三庭審判長法　官  曾德水
　　　　　　　　　　　　　　　　　  法　官  李錦樑
　　　　　　　　　　　　　　　　　  法　官  林婷立
以上正本證明與原本無異。
如不服本判決，應於收受送達後十日內向本院提出上訴書狀，其
未敘述上訴之理由者並得於提起上訴後十日內向本院補提理由書
（均須按他造當事人之人數附繕本）。
                                    書記官  王增華
中　　華　　民　　國　　96　　年　　11　　月　　15　　日
附論罪科刑依據法條：
槍砲彈藥刀械管制條例第七條：
未經許可，製造、販賣或運輸火砲、肩射武器、機關槍、衝鋒槍
、卡柄槍、自動步槍、普通步槍、馬槍、手槍或各類砲彈、炸彈
、爆裂物者，處死刑、無期徒刑或七年以上有期徒刑；處徒刑者
，併科新台幣三千萬元以下罰金。
未經許可，轉讓、出租或出借前項所列槍砲、彈藥者，處無期徒
刑或五年以上有期徒刑，併科新台幣一千萬元以下罰金。
意圖供自己或他人犯罪之用，而犯前二項之罪者，處死刑或無期
徒刑；處徒刑者，併科新台幣五千萬元以下罰金。
未經許可，持有、寄藏或意圖販賣而陳列第一項所列槍砲、彈藥
者，處五年以上有期徒刑，併科新台幣一千萬元以下罰金。
第一項至第三項之未遂犯罰之。
槍砲彈藥刀械管制條例第十二條：
未經許可，製造、販賣或運輸子彈者，處一年以上七年以下有期
徒刑，併科新台幣五百萬元以下罰金。
未經許可，轉讓、出租或出借子彈者，處六月以上五年以下有期
徒刑，併科新台幣三百萬元以下罰金。
意圖供自己或他人犯罪之用，而犯前二項之罪者，處三年以上十
年以下有期徒刑，併科新台幣七百萬元以下罰金。
未經許可，持有、寄藏或意圖販賣而陳列子彈者，處五年以下有
期徒刑，併科新台幣三百萬元以下罰金。
第一項至第三項之未遂犯罰之。
